臺灣高等法院刑事判決
109年度交上易字第252號
上  訴  人  臺灣士林地方檢察署檢察官
上  訴  人  
即  被  告  莊易晉



上列上訴人等因被告過失傷害案件，不服臺灣士林地方法院109
年度交易字第15號，中華民國109年5月28日第一審判決（起訴案
號：臺灣士林地方檢察署108年度偵字第12900號），提起上訴，
本院判決如下：
    主  文
上訴駁回。
    事實及理由
壹、證據能力方面
一、按被告以外之人於審判外之言詞或書面陳述，除法律有規定
    者外，不得作為證據，刑事訴訟法第159條第1項固定有明文
    ；惟被告以外之人於審判外之陳述，雖不符同法第159條之1
    至第159條之4之規定，而經當事人於審判程序同意作為證據
    ，法院審酌該言詞陳述或書面陳述作成時之情況，認為適當
    者，亦得為證據，同法第159條之5第1項亦定有明文。經查
    ，本件判決所引用之被告以外之人於審判外之陳述，固均屬
    傳聞證據，惟上訴人即被告乙○○就前揭審判外陳述均表示同
    意具有證據能力（本院卷第59至61頁）；而檢察官亦表示上
    開證據均有證據能力（同上開卷頁）。本院審酌上開證據資
    料製作時之情況，尚查無違法不當及證明力明顯過低之瑕疵
    ，亦認為以之作為證據應屬適當，爰逕依刑事訴訟法第159
    條之5第1項規定，認前揭證據資料均例外有證據能力。
二、本判決下列所引用之其餘文書證據及證物，並無證據證明係
    公務員違背法定程序所取得，亦無顯有不可信之情況，且經
    本院於審理期日合法調查，該等證據自得作為本案裁判之資
    料。
貳、實體方面
一、本案經本院審理結果，認第一審以被告係犯修正前刑法第28
    4條第2項前段之業務過失傷害罪，判處被告拘役20日，並諭
    知如易科罰金之折算標準為以新臺幣（下同）1千元折算1日
    ，經核認事用法、量刑均無不當，應予維持，並引用第一審
    判決書記載之事實、證據及理由（如附件）。
二、檢察官上訴意旨略以：本件車禍事故，被告為肇事主因，告
    訴人甲○○為肇事次因，然被告於偵審過程中，皆否認犯罪，
    顯無悔意，且迄未賠償告訴人之損失，原審僅判處被告拘役
    20日，實屬過輕，與比例原則、平等原則、罪刑相當原則有
    違，難認妥適云云。　　
三、被告上訴意旨略以：被告駕車當時處於爬坡路段，均依限速
    直行，見告訴人機車橫跨車道，隨即收回油門，減緩速度，
    並無未減速而突然緊急煞車之情事，否則就會產生更大傷害
    。告訴人機車雖在原審勘驗之影像時間10：17：08打方向燈
    ，10：17：09移到車道中間，但因該機車剛好在公車司機的
    視線死角，當被告發現時已經是10：17：11，此時被告有鳴
    按喇叭，但因反應時間僅有1秒，與告訴人機車距離亦僅7至
    8公尺，故被告雖緊急煞車，仍造成事故，實無應注意而未
    注意之情事，而是被告根本來不及注意。對告訴人突發之行
    為，被告已盡最大努力，將所有傷害減至最低，故被告並無
    過失傷害犯行云云。
四、然依下列說明，檢察官及被告之上訴理由俱不足採：
  ㈠檢察官上訴部分：
　　按量刑係法院就繫屬個案犯罪之整體評價，為事實審法院得
    依職權自由裁量之事項，故量刑判斷當否之準據，應就判決
    之整體觀察為綜合考量，不可摭拾其中片段，遽予評斷，苟
    已以行為人之責任為基礎，並斟酌刑法第57條各款所列情狀
    ，在法定刑度內，酌量科刑，無偏執一端，致明顯失出失入
    情形，即不得任意指摘為違法（最高法院108年度台上字第2
    294號判決意旨參照）。本院審酌原審就被告之犯罪情節及
    科刑部分之量刑基礎，已於原判決理由欄內具體說明：審酌
    被告前無犯罪科刑之紀錄，有卷附本院被告前案紀錄表可按
    ，素行尚佳，其肇事過失經鑑定結果雖認為肇事主因，惟究
    非全然歸責於被告，然其疏未注意肇致本件事故，仍應非難
    ，且其犯後否認犯行，未見悔意之犯後態度，迄今未能與告
    訴人達成和解，兼衡告訴人所受之傷勢程度，併斟酌被告自
    陳高職畢業之智識程度，目前仍從事公車駕駛之工作，平均
    月入約7萬多元，已離婚，育有2名未成年子女，與母親同住
    之家庭經濟與生活狀況等一切情狀，酌情量處前開罪刑等旨
    ，顯已斟酌刑法第57條各款事由（包括檢察官上訴所指之被
    告為肇事主因，竟否認犯行，未見悔意之態度，以及迄未賠
    償告訴人等情狀）而為刑之量定，係以行為人責任為基礎，
    兼顧對被告有利與不利之科刑資料，既未逾越法定範圍，亦
    無違背公平正義之精神，客觀上不生量刑畸輕或有所失出之
    裁量權濫用，核與罪刑相當原則無悖，自不得再任意指摘或
    摭拾其中之片段而指稱原判決量刑有所不當或違法。縱仍與
    檢察官或告訴人主觀上之期待有所落差，仍難遽指原審量刑
    有何不當或違法。是以，檢察官徒執上揭情詞，指摘原審量
    刑過輕云云，並無足取。
　㈡被告上訴部分：
　⒈按證據之取捨及其證明力之判斷，俱屬事實審法院自由判斷
    裁量之職權，此項自由判斷職權之行使，倘不違背客觀存在
    之經驗法則及論理法則，即無違法可指，觀諸刑事訴訟法第
    155條第1項規定意旨甚明，自難任憑己意，指摘為違法（最
    高法院108年度台上字第356號判決意旨參照）。本件原審係
    依憑被告之供述、告訴人之指訴、證人陳王玉珠之證述、新
    北市政府警察局淡水分局交通分隊道路交通事故現場草圖、
    現場圖、道路交通事故調查報告表㈠、㈡、當事人登記聯單、
    現場及車損照片、本案公車行車紀錄器錄影翻拍照片、本案
    公車及機車之車輛詳細資料報表、檢察事務官勘驗本案公車
    行車紀錄器錄影內容之勘驗筆錄、原審勘驗本案公車行車紀
    錄器錄影內容之勘驗筆錄暨截圖、本案公車引擎轉速及時速
    之行車紀錄、淡水馬偕紀念醫院診斷證明書、新北市政府交
    通事件裁決處108年6月11日新北裁鑑字第1084585503號函所
    附之新北市政府車輛行車事故鑑定會鑑定意見書、新北市政
    府交通局108年8月14日新北交安字第1081226625號函所附之
    新北市車輛行車事故鑑定覆議會覆議意見書等證據，經逐一
    剖析，互核印證結果，始據以認定被告以駕駛公車為業，其
    確有本件未注意車前狀況並隨時採取必要之安全措施之過失
    行為，導致告訴人受傷，兩者間具有相當因果關係，因而為
    本案業務過失傷害犯行之採認。經核原判決所為之論斷，並
    無違背經驗法則、論理法則或其他違背法令之處，俱無違法
    或不當。
　⒉本件依原審勘驗結果，且依案發當時天候晴、柏油路面、日
    間自然光線、路面乾燥無缺陷、無障礙物、視距良好，本案
    公車車前狀況清晰可見，則於本案機車開啟左轉方向燈並移
    向車道中央時，被告當無不能注意之情形；又依本案公車引
    擎轉速及時速之行車紀錄，佐以原審勘驗所見，可徵本案公
    車於案發時係以時速約30餘公里之速度行進，未見曾有何減
    速而於接近本案機車時始驟然煞車，而本案機車於原審上揭
    勘驗之影像時間10：17：08開啟左轉方向燈，10：17：09許
    移向車道中央，被告則於10：17：11鳴按喇叭，10：17：12
    本案公車撞上本案機車，則本案機車開啟左轉方向燈並移向
    車道中央時，本案公車距離本件肇事地點至少有25公尺至33
    公尺（30公里／小時3600秒〈3秒或4秒〉≒25公尺或33公尺）
    ，如被告有確實注意上開車前狀況，依其行進之速度及一般
    合理之駕駛行為，應即有減速之反應，且實無不能及時煞停
    之理，此參諸交通部66年10月27日（66）交路字第10275號
    函所附「汽車煞車距離、行車速度及道路摩擦係數對照表」
    、交通部運輸研究所90年4月24日運安字第900002569號函所
    載（本院卷第65至69頁），本案公車煞停距離約5公尺（以
    時速30公里、3年以上之乾燥柏油路面而言），加上被告反
    應時間約0.7至0.8秒，則反應時間之空走距離約6.67公尺（
    計算式：30000÷3600×0.8＝6.67），故被告見狀後煞停距離
    僅合計需11.67公尺（5＋6.67＝11.67），即見其明，然被告
    竟未有何減速情形而係突然緊急煞車，足見被告駕車行經肇
    事地點，確未依道路交通安全規則第94條第3項規定注意車
    前狀況，並隨時採取必要之安全措施甚明。至被告於本院審
    理時所提出之本案公車行車速碼相關紀錄資料、行車時速與
    煞車軌跡顯示紀錄表等件（本院卷第71至77頁），縱認確係
    本案公車所屬行車速度、煞車軌跡之相關資訊，亦均顯示於
    本件案發時間左右，本案公車有速度急降之情，核與本案上
    開事證並無明顯不合，自無從執為有利被告之認定。故被告
    上訴意旨猶空言辯稱：本案機車剛好在公車司機的視線死角
    ，當被告發現本案機車欲左轉時已經是10：17：11，此時被
    告有鳴按喇叭，但因反應時間僅有1秒，與告訴人機車距離
    亦僅7至8公尺，故被告雖緊急煞車，仍造成事故，實無應注
    意而未注意之情事，而是被告根本來不及注意云云，自無足
    取。
　⒊刑事訴訟法所稱依法應於審判期日調查之證據，係指與待證
    事實有重要關係，在客觀上顯有調查必要性之證據而言，故
    其範圍並非漫無限制，必其證據與判斷待證事實之有無，具
    有關聯性，得據以推翻原判決所確認之事實，而為不同之認
    定，若所證明之事項已臻明瞭，自欠缺調查之必要性，原審
    未為無益之調查，無違法之可言（最高法院107年度台上字
    第1331號判決意旨參照）。本件被告於本院審理時雖聲請再
    送車禍事故鑑定云云（本院卷第31、62頁）。然本件業經新
    北市政府車輛行車事故鑑定會鑑定，再經新北市車輛行車事
    故鑑定覆議會覆議，均認定被告就本件車禍確有上開過失而
    為肇事主因，有前開意見書可考，核與本院依憑卷內事證所
    認定之事實相符，足徵本件事實已臻明確，自無再為無益調
    查之必要，爰即未予再次送鑑，併此敘明。　
五、綜上所述，檢察官及被告以前揭上訴理由，指摘原判決不當
    ，然其等所指各節均非可採，故其等上訴均無理由，應予駁
    回。
據上論斷，應依刑事訴訟法第373條、第368條，判決如主文。
本案經檢察官吳昭瑩提起公訴，檢察官林在培及被告提起上訴後
，由檢察官李豫雙、邱美育到庭執行職務。
中　　華　　民　　國　　109 　年　　9 　　月　　22　　日
　　　　　　　　　刑事第十五庭  審判長法　官  劉興浪
　　　　　　　　　　　　　　　　　    法　官  古瑞君
　　　　　　　　　　　　　　　　　    法　官  陳信旗
以上正本證明與原本無異。
不得上訴。
                                      書記官  董佳貞
中　　華　　民　　國　　109 　年　　9 　　月　　22　　日
附錄本案論罪科刑法條全文：
修正前刑法第284條
    因過失傷害人者，處六月以下有期徒刑、拘役或五百元以下
    罰金，致重傷者，處一年以下有期徒刑、拘役或五百元以下
    罰金。
　　從事業務之人，因業務上之過失傷害人者，處一年以下有期
    徒刑、拘役或一千元以下罰金，致重傷者，處三年以下有期
    徒刑、拘役或二千元以下罰金。
.......................................................
（附件）
臺灣士林地方法院刑事判決　　　　　　 109年度交易字第15號
公　訴　人　臺灣士林地方檢察署檢察官
被　　　告　乙○○　
                    
                   
                   
                   
上列被告因業務過失傷害案件，經檢察官提起公訴（108 年度偵
字第12900 號），本院判決如下：
    主  文
乙○○犯業務過失傷害罪，處拘役貳拾日，如易科罰金，以新臺
幣壹仟元折算壹日。
    事  實
一、乙○○為駕駛營業大客車載送乘客之公車司機，乃從事駕駛業
    務之人，於民國108 年1 月18日上午10時17分許，駕駛車牌
    號碼000-00號營業大客車（下稱本案大客車），沿新北市淡
    水區中山路由南往北方向，行經該路段160 號之淡水國小前
    時，本應注意汽車行駛時應注意車前狀況，並隨時採取必要
    之安全措施，而依當時情形，並無不能注意之情事，竟疏未
    注意及此，仍貿然直行，適有甲○○騎乘車牌號碼000-000 號
    普通重型機車（下稱本案機車），沿同一車道同方向行駛在
    本案大客車前方，欲左轉同路段157 號旁之無名巷，亦疏未
    注意應距交岔路口30公尺前顯示方向燈，且應行至交岔路口
    中心處左轉，而於交岔路口18公尺前始顯示方向燈，並貿然
    暫停原來行駛車道中央準備左轉，乙○○見狀緊急煞車不及，
    本案大客車右前車頭仍自後碰撞本案機車左後車身，致本案
    機車倒地，而甲○○雖仍站立以左手拉著本案機車握把（起訴
    書誤載「人車倒地」），惟其因此受有左小指挫傷、左膝挫
    傷等傷害。乙○○肇事後，在其犯罪被發覺前，即自行撥打電
    話報警，報明姓名、肇事地點，請警方前來處理，而自首並
    接受裁判。
二、案經乙○○自首及甲○○訴由新北市政府警察局淡水分局報告臺
    灣士林地方檢察署檢察官偵查起訴。
    理  由
一、本件資以認定事實之所有被告乙○○以外之人於審判外之供述
    證據，檢察官及被告於審判中均表示同意作為證據（見本院
    卷第100 至104 頁），本院審酌上開證據作成時之情況，無
    不當取供或違反自由意志而陳述等情形，且均與本案待證事
    實具有關聯性，認為以之作為本案之證據乃屬適當；又所有
    援用之非供述證據亦無證據證明係公務員違背法定程序所取
    得，自均有證據能力，合先敘明。
二、被告乙○○為公車司機，於前揭時間，因執行業務駕駛本案大
    客車沿淡水中山路由南往北方向行經該路段160 號之淡水國
    小前時，適有告訴人甲○○騎乘本案機車，沿同一車道同方向
    行駛在本案大客車前方，欲左轉同路段157 號旁之無名巷，
    而暫停原來行駛車道中間準備左轉，被告見狀雖緊急煞車，
    惟本案大客車右前車頭仍自後碰撞本案機車左後車身，致本
    案機車倒地，而告訴人則仍站立以左手拉著本案機車握把等
    事實，業據被告坦承不諱（見本院卷第105 頁），核與證人
    即告訴人所述肇事情節（見偵卷第45、19頁）相符，並有新
    北市政府警察局淡水分局交通分隊道路交通事故現場草圖及
    現場圖（見偵卷第37、39頁）、道路交通事故調查報告表（
    見偵卷第41至43頁）、當事人登記聯單（見偵卷第63頁）、
    現場及車損照片15張（見偵卷第49至56頁）、本案大客車行
    車紀錄器錄影翻拍照片5 張（見偵卷第56至58頁）、本案大
    客車及本案機車之車輛詳細資料報表（見偵卷第67、69頁）
    、檢察官偵查中指揮檢察事務官勘驗本案大客車行車記錄器
    錄影內容之勘驗筆錄（見偵卷第83頁）在卷可稽，復經本院
    當庭勘驗本案大客車行車記錄器錄影內容核實無訛，有勘驗
    筆錄及其截圖（見本院卷第48至50、53至83頁）可資覆按，
    首堪認定。
三、訊據被告雖矢口否認有何業務過失傷害之犯行，辯稱：當時
    我有保持安全距離，告訴人是突然間要左轉，我一直都有注
    意告訴人，當下我有按喇叭、試踩煞車，但告訴人沒有停下
    來，我要直行告訴人要轉彎，我們距離在10幾公尺內，大車
    要煞車反應不比小車來得精明，所以煞車距離還是有差，不
    可能馬上踩就煞住，我已採取安全措施，盡我該盡的義務了
    ，我認為我沒有過失；案發時告訴人手上就有帶護腕，告訴
    人應該本來就有舊傷，其診斷證明書上記載的傷害應非車禍
    造成云云。惟查：
　㈠按汽車行駛時，駕駛人應注意車前狀況，並隨時採取必要之
    安全措施，道路交通安全規則第94條第3 項定有明文；另汽
    車行駛至交岔路口左轉彎時，應距交岔路口30公尺前顯示方
    向燈或手勢，行至交岔路口中心處左轉，道路交通安全規則
    第102 條第1 項第5 款亦有明文。本件事故發生之經過情形
    ，經本院當庭勘驗本案大客車行車記錄器錄影內容，其結果
    乃見：「10：16：30許，本案大客車行駛在中山路同向二線
    道之外側車道（圖1 至2 ）。10：16：43許，本案大客車同
    車道前方可見3 輛重型機車（即本案機車與另2 輛機車）（
    圖3 ）。…10：17：02許，本案大客車右轉後，該路段同向
    縮減為單線道，路邊標誌顯示「當心兒童」（圖6 至8 ）。
    10：17：08許，本案機車開啟左轉方向燈，10：17：09許，
    本案機車行駛在車道中央稍微偏右位置，前方路口有行人穿
    越道，路邊標誌則顯示『淡水國小』（圖9 至11）。10：17：
    11許，聞本案大客車喇叭聲音，此時本案機車在車道中央位
    置，車身稍微朝左，10：17：12許，本案大客車右前車頭撞
    上本案機車，10：17：13許，本案機車往右側倒，本案機車
    騎士（按即告訴人）站著以左手拉本案機車左握把，接著本
    案大客車乘客發出哀嚎聲（圖12至19）」（見本院卷第48、
    49、53、55、57至71頁）等情，而當時天候晴、日間自然光
    線、柏油路面、路面乾燥無缺陷、無障礙物、視距良好，本
    案大客車車前狀況清晰可見乙節，除據告訴人及被告一致供
    述明確（見偵卷第45、47頁）外，並有警方道路交通事故調
    查報告表（見偵卷第41頁）、現場照片6 張（見偵卷第49至
    51頁）、本院前揭勘驗截圖7 至18（見本院卷第59至69頁）
    在卷可憑，則本案機車開啟左轉方向燈並移向車道中央時，
    被告當無不能注意之情形；又依本案大客車引擎轉速及時速
    行車記錄器之紀錄（見偵卷第65頁），及佐以本院前揭勘驗
    所見，可徵本案大客車於案發時以時速約30餘公里之速度行
    進，未見曾有何減速而驟然煞車，而本案機車於10：17：08
    開啟左轉方向燈，10：17：09許移向車道中央，被告則於10
    ：17：11鳴按喇叭，10：17：12本案大客車撞上本案機車，
    如前所述，則本案機車開啟左轉方向燈並移向車道中央時，
    本案大客車距離本件肇事地點至少有25公尺至33公尺（30公
    里／小時3600秒〈3 秒或4 秒〉）≒25公尺或33公尺），如被
    告有確實注意上開車前狀況，依其行進之速度及一般合理之
    駕駛行為，應即有減速之反應，且實無不能及時煞停之理，
    然被告竟未有何減速情形而係突然緊急煞車，已如前述，足
    見被告駕車行經肇事地點，確未依道路交通安全規則第94條
    第3 項規定注意車前狀況，並隨時採取必要之安全措施至明
    。併參諸本案機車係距交岔路口約18公尺前始顯示左轉方向
    燈乙情，業據檢察官偵查中指揮檢察事務官勘驗本案大客車
    行車記錄器錄影內容核實（見偵卷第83頁），且為被告及告
    訴人所是認（見本院卷第28頁，審交易卷第55頁），又本案
    機車並未行至交岔路口中心處，而係暫停原來行駛車道中央
    準備左轉，亦經本院當庭勘驗本案大客車行車記錄器錄影內
    容（見本院卷第49、63、65頁）確認無訛，堪認告訴人騎乘
    機車行經本案肇事路口左轉時，亦未依道路交通安全規則第
    102 條第1 項第5 款規定應距交岔路口30公尺前顯示方向燈
    或手勢，且應行至交岔路口中心處左轉。綜上事證，足認被
    告及告訴人對於本件交通事故之發生均有過失無疑。是被告
    辯稱：其對於本案事故之發生並無過失云云，並非可採。至
    被告辯稱：我要直行告訴人要轉彎云云。惟汽車行駛時，駕
    駛人應注意車前狀況，並隨時採取必要之安全措施，既經道
    路交通安全規則第94條第3 項明文規定，凡汽車駕駛人即均
    有遵守之義務，亦即縱令係應優先之直行車，仍須注意車前
    狀況，並隨時採取必要之安全措施，以防止危險發生，此一
    義務並不因取得路權而可得免除，是被告此部分所辯，亦無
    足取。
　㈡又本件前經被告向新北市政府交通事件裁決處申請由新北市
    政府車輛行車事故鑑定會為肇事原因鑑定後，再向新北市政
    府交通局申請由新北市車輛行車事故鑑定覆議會覆議，其結
    果亦同上認定，略謂：被告駕駛民營客運，未注意車前狀況
    ，為肇事主因；告訴人駕駛普通重型機車，未依規定左轉，
    為肇事次因等情，有新北市政府交通事件裁決處108 年6 月
    11日新北裁鑑字第1084585503號函檢附新北市政府車輛行車
    事故鑑定會鑑定意見書（見偵卷第29至32頁），及新北市政
    府交通局108 年8 月14日新北交安字第1081226625號函檢附
    新北市車輛行車事故鑑定覆議會鑑定覆議意見書（見偵卷第
    87至91頁）在卷可按，益徵被告對於本件交通事故之發生確
    有過失。
　㈢另參諸本案大客車係以右前車頭自後碰撞本案機車左後車身
    ，致本案機車倒地，而告訴人仍站立以左手拉著本案機車握
    把之情，已如上述，併衡以告訴人於案發後即時就醫，且經
    診斷受有左小指挫傷、左膝挫傷之情形，此有淡水馬偕紀念
    醫院診斷證明書（見偵卷第23頁）附卷可按，而其所受之傷
    勢及部位，核與前述本案機車左側遭本案大客車外力撞擊、
    告訴人於本案機車倒下時仍站立並手拉機車握把等情形均相
    適合，亦堪認告訴人所受上開傷勢結果與被告前揭過失行為
    間應有相當因果關係。被告雖辯稱：案發時告訴人手上有帶
    護腕，其本有舊傷，其傷害非車禍造成云云。惟依本院上開
    勘驗結果，告訴人於案發時固然確實手帶護腕，但手帶護腕
    之原因不一而足，非必然即係患有舊傷之故，被告所辯已屬
    臆測之詞，況且本件認定告訴人因事故所受之傷害為左小指
    挫傷、左膝挫傷，均與告訴人之腕部無關，是被告上開所辯
    ，並無可採。
　㈣另被告雖聲請傳喚證人即案發時本案大客車之乘客陳王玉珠
    為證，惟依其所述（見本院卷第97至99頁），僅能證明其上
    車後不久，便突然緊急煞車，其即自本案大客車後門處，往
    前摔至司機處等情，而就緊急煞車之原因，則稱：我站在車
    子後門那邊看車子旁邊窗戶，不是看車子前面，車子前面狀
    況我沒注意，聽說要閃一部機車，但什麼事情我沒看到（同
    上卷頁）等語，自不足為有利被告之認定。又被告併提出一
    般正常左彎機車順向行駛路徑示意之圖說（見本院卷第111
    頁）供參，惟此僅足憑認告訴人對於本件事故之發生亦容有
    過失，而參諸前述事證以觀，尚難徒然執此排除被告對於本
    件交通事故發生之過失，自亦不足為有利被告之認定。再告
    訴人對於本件交通事故之發生，雖亦與有如上述肇事次因之
    過失，惟此僅係民事賠償責任之過失比例分配問題，並不因
    此影響被告本件過失責任有無之認定，是告訴人對於本件交
    通事故之發生雖與有前揭過失，仍不能解免被告應負之過失
    責任，併此敘明。
　㈤綜上所述，被告前揭所辯核屬卸責之詞，均非可採。其本件
    犯行事證明確，應予論科。
四、論罪科刑：
　㈠查被告行為後，刑法第284 條之規定業經修正，並於108 年5
     月29日公布，於108 年5 月31日施行。修正前刑法第284條
    規定「因過失傷害人者，處6 月以下有期徒刑、拘役或5百
    元以下罰金；致重傷者，處1 年以下有期徒刑、拘役或5百
    元以下罰金（第1 項）。從事業務之人，因業務上之過失傷
    害人者，處1 年以下有期徒刑、拘役或1,000 元以下罰金；
    致重傷者，處3 年以下有期徒刑、拘役或2,000 元以下罰金
    （第2 項）」（依刑法施行法第1 條之1 第1 項、第2 項前
    段之規定，上開罰金刑之貨幣單位為新臺幣，且就所定數額
    提高為30倍）；修正後刑法第284 條則規定「因過失傷害人
    者，處1 年以下有期徒刑、拘役或10萬元以下罰金；致重傷
    者，處3 年以下有期徒刑、拘役或30萬元以下罰金」（依刑
    法施行法第1 條之1 第1 項之規定，上開罰金刑之貨幣單位
    為新臺幣），並刪除第2 項業務過失傷害之處罰規定。則依
    修正後新法之規定，不問行為人是否為從事業務之人，均一
    體適用過失傷害處罰之規定，亦即本案仍在修正後新法之射
    程範圍內，惟經比較新舊法，修正後刑法第284 條前段之規
    定，將法定刑有期徒刑部分提高為1 年有期徒刑，罰金刑之
    上限則提高為新臺幣（下同）10萬元，對於被告自未較為有
    利，則依刑法第2 條第1 項前段之規定，本件即應適用修正
    前刑法第284 條第2 項前段論處。
　㈡核被告所為，應成立修正前刑法第284 條第2 項前段之業務
    過失傷害罪。其於肇事後，犯罪未被發現前，即主動報警陳
    明為肇事人及其姓名、肇事地點，並請警方到場處理而受裁
    判，此除據被告及告訴人一致陳明本件係被告報警前來（見
    本院卷第103 頁）等語外，並有道路交通事故肇事人自首情
    形紀錄表（見偵卷第61頁）存卷可考，合於自首要件，乃依
    刑法第62條前段之規定，減輕其刑。爰審酌被告前無犯罪科
    刑之紀錄，有卷附之臺灣高等法院被告前案紀錄表可按，素
    行尚佳，其肇事過失經鑑定結果雖認為肇事主因，惟究非全
    然歸責於被告，然其疏未注意肇致本件事故，仍應非難，且
    其犯後否認犯行，未見悔意之犯後態度，迄今未能與告訴人
    達成和解，兼衡告訴人所受之傷勢程度，併斟酌被告自陳高
    職畢業之智識程度，目前仍從事公車駕駛之工作，平均月入
    約7 萬多元，已離婚，育有2 名未成年子女，與母親同住之
    家庭經濟與生活狀況等一切情狀，量處如主文所示之刑，併
    諭知易科罰金之折算標準，資為懲儆。
據上論結，應依刑事訴訟法第284 條之1 、第299 條第1 項前段
，修正前刑法第284 條第2 項前段，刑法第2 條第1 項前段、第
62條前段、第41條第1 項前段，刑法施行法第1 條之1 第1 項、
第2 項前段，判決如主文。
本案經檢察官吳昭瑩提起公訴，檢察官林在培到庭執行職務。
中　　華　　民　　國　 109　　年　　5 　　月　　28　　日
                  刑事第六庭法  官  李冠宜